最高法院刑事判決　　　　　　　　　　　　　　　八十八年度台上字第二五九四號
　　上　訴　人　甲○○
右上訴人因違反麻醉藥品管理條例案件，不服台灣高等法院台南分院中華民國八十六
年五月二日第二審判決（八十六年度上訴字第五四一號，起訴案號：台灣台南地方法
院檢察署八十五年度偵字第一一八四四號及同年度營偵字第一七九五號），提起上訴
，本院判決如左：
    主  文
原判決關於甲○○非法販賣化學合成麻醉藥品部分撤銷，發回台灣高等法院台南分院
。
其他上訴駁回。
    理  由
壹、關於撤銷發回部分：
本件原判決認定上訴人甲○○意圖營利，以呼叫器000000000代號三六六六
為聯絡方式，於民國八十五年八月中旬某日，在台南縣新營市○○路萬代江山大樓前
附近，以一包（重量不詳）新台幣（下同）三萬元之代價，非法販賣安非他命予李財
仁（同案已判決確定）一包，供其吸用。嗣於同年十月八日晚，李財仁在台南縣新營
市○○路萬代江山大樓為警查獲並扣得安非他命三‧六公克，李財仁乃供出安非他命
來源為甲○○，再經警於上開萬代江山大樓附近循線查獲甲○○，並扣得安非他命一
包（毛重三七‧七公克）及呼叫器一只；又循線在甲○○台南縣新營市○○路一三一
巷十之四號住處扣得安非他命（毛重五百七十八公克）及供吸用安非他命之工具吸管
三十三支及塑膠袋七十一個等情。因而維持第一審論處上訴人甲○○非法販賣化學合
成麻醉藥品罪刑判決，駁回上訴人在第二審之上訴，固非無見。
惟查：(一)、有罪判決書之事實一欄為適用法律之根據，應將法院依職權所認定之犯罪
事實，詳為記載，始足為適用法律是否正當之準據。本件原判決事實認定上訴人販賣
安非他命予李財仁，並未及安非他命係屬於麻醉藥品管理條例第二條第四款所稱之
化學合成麻醉藥品，則其依同條例第十三條之一第二項第一款論處上訴人非法販賣化
學合成麻醉藥品罪刑，自嫌失據。(二)、麻醉藥品管理條例第十三條之一第二項第一款
之非法販賣化學合成麻醉藥品罪之成立，必須行為人所販賣之標的物，屬於同條例第
二條第四款規定之化學合成麻醉藥品類及其製劑為前提。是行為人所販賣之標的物，
是否屬化學合成麻醉藥品，自應詳切查明並說明其所憑之證據，始為適法。本件原判
決憑以認定上訴人此部分犯罪，不外以同案被告李財仁於警訊時之供述及證人即警員
黃憲發、張力文於一審之證詞，為其論據。惟上訴人始終否認有販賣化學合成麻醉藥
品安非他命予李財仁情事。且查獲之安非他命五百七十八公克，原審亦未送請鑑定其
屬性及成分，徒憑李財仁、黃憲發、張力文之供述逕行認定扣案者即為安非他命，自
嫌速斷。以上或為上訴意旨所指摘，或為本院得依職權調查之事項，應認原判決此部
分有發回更審之原因。
貳、關於上訴駁回部分：
按刑事訴訟法第三百七十六條所列各罪之案件，經第二審判決者，不得上訴於第三審
法院，法有明文。本件上訴人甲○○因違反麻醉藥品管理條例（非法吸用化學合成麻
醉藥品部分），原審係依違反麻醉藥品管理條例第十三條之一第二項第四款論處罪刑
，核屬刑事訴訟法第三百七十六條第一款之案件。依首開說明，既經第二審判決，自
不得上訴於第三審法院，上訴人竟復提起上訴，顯為法所不許。
據上論結，應依刑事訴訟法第三百九十五條前段、第三百九十七條、第四百零一條，
判決如主文。
中      華      民      國    八十八    年      五      月     二十     日
                              最高法院刑事第三庭
                                  審判長法官  陳  錫  奎
                                        法官  洪  清  江
                                        法官  吳  昆  仁
                                        法官  李  伯  道
                                        法官  高  金  枝
      右正本證明與原本無異
                                              書  記  官
中      華      民      國    八十八    年      五      月    二十六    日
